臺灣臺南地方法院刑事判決　　　　　　　　　　　　　九十三年度訴字第八三三號
　 公　訴　人　臺灣臺南地方法院檢察署檢察官
　 被　　　告　丙○○
　 指定辯護人　本院公設辯護人丁○○
右列被告因公共危險等案件，經檢察官提起公訴（九十三年度偵字第七四五八號），
本院判決如左：
    主  文
丙○○以加害生命、財產之事，恐嚇他人，致生危害於安全，處有期徒刑壹年，緩刑
伍年，緩刑期內付保護管束。
扣案之裝有汽油之塑膠桶壹個及打火機壹個均沒收。
    事  實
一、丙○○與戊○○、乙○○係夫妻及父子關係，三人間具有家庭暴力防治法第三條
    第一款、第三款之家庭成員關係。緣丙○○於民國九十三年七月十四日晚間十一
    時許，酒後在臺南市○○區○○路一段七０二巷一一七號住處，因細故與戊○○
    、乙○○二人發生口角衝突，丙○○心生不滿，竟基於恐嚇之犯意，對戊○○、
    乙○○恫稱要去買汽油將其等燒死，旋即持其所有十公升裝之塑膠桶，騎乘車號
    ＶＧＳ—八０八號機車，前往臺南市○○區○○路一段安中加油站，購買新臺幣
    （下同）一百元之汽油（約四點六四公升），於返回前址後，即進入戊○○臥室
    ，將汽油潑灑於室內之床墊、走道及戊○○身上，並取出打火機佯裝欲點燃之態
    ，戊○○見狀大聲呼喚其子乙○○，乙○○聞聲旋即衝入戊○○臥房，丙○○乃
    以此種加害生命、財產之事恐嚇戊○○及乙○○二人，致其等心生恐懼，惟丙○○旋即為戊○○、乙○○合力制服報警處理，並扣得裝有汽油之塑膠桶一個、打
    火機一個及統一發票一張。
二、案經戊○○訴由臺南市警察局第三分局報請臺灣臺南地方法院檢察署檢察官偵查
    起訴。
    理  由
壹、程序事項：
一、被告丙○○否認證人戊○○、乙○○警訊中陳述之證據能力，同意其等於偵訊中
    之證言作為證據，茲分敘其二人警偵訊供述之證據能力如后：
  (一)偵訊：
    被告丙○○同意將告訴人戊○○、證人乙○○偵訊中之證言作為證據，且乙○○
    於偵查中向檢察官所為陳述業經其依法具結，復於本院審判時基於證人地位、經
    合法具結、並在賦予被告對質詰問機會之情形下為證述，則其二人前開於偵查時
    所為之證述，依刑事訴訟法第一五八條之三、第一百五十九條之一第二項、第一
    百五十九條之五第一項之規定，應認有證據能力。
  (二)警詢：
  1.戊○○及乙○○於警詢中均一致陳稱曾目擊被告手持打火機及對戊○○潑灑汽油
    之動作（見警卷第四、五頁），惟嗣於本院審理時證人戊○○改稱：被告沒有將
    汽油潑灑地上或伊身上，汽油是在搶奪時潑灑出來的，伊也沒有看到被告身上是
    否有帶打火機等語；證人乙○○證陳：伊進房的時候燈沒有開，沒有看到父親拿
    打火機，後來伊與母親和父親搶汽油桶過程中汽油有潑灑出來等語（見本院卷第
    六八至六九、七六、八十二頁），是證人戊○○及乙○○於警詢及審判中就戊○○身上及其臥室內床墊、走道上之汽油究係被告故意潑灑或係在被告與戊○○、
    呂文搶奪汽油桶之過程中灑溢而出，及被告於爭執過程中究竟曾否握持打火機部
    分，審判中與警詢中之陳述前後不相符合。而該等證人此部分之供述，乃判斷被
    告是否有放火之犯行，及其係基於恐嚇或放火之犯意而行為之重要依據，當然屬
    證明本件事實存否所必要。
  2.被告與證人戊○○、乙○○分屬夫妻、父子之至親關係，於本案發生前，被告對
    家裡的人未曾有過攻擊行為，且證人等係基於自由意思、無干擾及勾串之情形下
    製作警詢筆錄等情，業據其等供陳在卷（見本院卷第三０、六八頁、第七四、八
    ０頁），是證人等於警詢時之陳述應無設詞誣陷被告之可能，又其等於未互通消
    息串連且未違背自己意思之情況下仍互為一致之陳述（均供稱被告當日有潑灑汽
    油及手持打火機作勢點火），其陳述之憑信度甚高。且依經驗法則判斷，證人案
    發時之供述較少權衡利害得失或受他人干預，參以本件證人戊○○、乙○○於警
    詢之陳述核與被告丙○○於警詢中之供述相符，亦與乙○○於偵查中經具結後之
    陳述大致吻合（均證述親見被告持握打火機，見偵查卷第二十五頁）等情以觀，
    益徵其於警詢之陳述較符合真實現狀。參以證人戊○○於本件事發後之九十三年
    八月二日即表明欲聲請法院核發保護令之意思，嗣於檢察官起訴被告後之九十三
    年八月十三日具狀撤回保護令；證人戊○○及乙○○均於本院審理中表明願為被
    告具保，及對於其等於警偵訊中之陳述與本院審理中陳述不一致之原因，均無法
    提出合理之說明（其等一致表明係因為緊張害怕而為陳述），是其等於本院審理
    中之陳述顯有迴護被告之嫌。
  3.綜上，依證人戊○○、乙○○於警詢、審理時之客觀背景、該二人於警詢中未及
    勾串所為互核相符之任意性供述，堪認其警詢中之陳述具有特別可信之情況，而
    認具有證據能力。
貳、實體事項：
一、訊據被告丙○○對於右述恐嚇犯行，除否認有故意潑灑汽油及握持打火機佯裝點
    火之行為外，餘均坦認不諱，是本件應審究者厥為：(一)戊○○臥室及其身上之汽
    油是被告故意潑灑或被告與戊○○、乙○○爭執過程中不小心溢出；(二)被告是否
    有將打火機握持於手中；(三)若被告果有上述持打火機並潑灑汽油之行為，則其係
    基於放火或恐嚇之犯意而為之。
二、經查，九十三年七月十四日晚間十一時許，被告丙○○飲酒後返回住處，欲觀看
    電視節目時，因搖控器故障，其子乙○○要求被告出錢購買搖控器，致被告心生
    不滿，乃前往臺南市○○區○○路一段安中加油站，購買一百元之汽油（約四點
    六四公升），返回住處後持往戊○○臥室，戊○○、乙○○見狀乃合力將該汽油
    桶搶下等情，業據被告、證人戊○○、乙○○一致供述在卷，復有加油站錄影帶
    翻拍照片五張在卷足憑（見偵查卷第一七至二０頁），並有塑膠桶、打火機各一
    個及統一發票一張等物扣案可資佐證。
三、次查：
  (一)汽油是被告丙○○故意潑灑或不小心溢出，及被告是否有手握打火機佯裝點火部
    分：
  1.被告於偵查中即供承：伊有取出打火機，但只是裝個樣子等語（見偵卷第二四頁
    ），核與證人戊○○、乙○○於警、偵訊中證稱親見丙○○取出打火機，但未作
    勢點火乙節相符（見偵查卷第二四、第二五頁），並有打火機一個扣案可證。又
    被告當日購買汽油返家後，確曾將汽油潑灑於告訴人戊○○臥房內及戊○○身上
    等情，亦據被告（第一次警詢）與告訴人戊○○，及證人乙○○於警詢時一致供
    述明確（見警卷第一、四至五頁）。證人戊○○、乙○○分別為被告之配偶及兒
    子，誼屬至親，且據其等所陳，被告於本次事發之前未曾有過攻擊家人或有其他
    造成積怨之情事，其二人當無憑空設詞誣陷之理，況其等於未為勾串之情形下而
    為一致之供述，其證詞堪認與事實相符。其等嗣於本院審理中改稱：沒有看到被
    告拿打火機出來，汽油是在爭執過程中溢灑出來的等語，顯係顯係迴護被告之詞
    ，難以採信。
  2.證人即當日至現場處理之臺南市警察局第三分局安中派出所警員甲○○、吳全榮
    於據報到達現場時，被告住處充滿汽油味，且戊○○臥房內之床鋪、走道，及戊○○身上均沾有汽油，而現場相片係依戊○○指述被告潑灑汽油之地點拍攝等情
    ，亦據人甲○○、吳全榮到庭證述明確（見本院卷第六０、六六頁），並有現場
    照片六張、甲○○所繪製之現場油漬分佈圖在卷足憑（見警卷第六頁及本院卷第
    八九頁）。是沾有汽油漬之範圍係散布於戊○○臥室之各處，核與被告及證人戊○○、乙○○於警詢所陳，被告係持汽油桶潑灑之態樣相符。
  3.綜上，被告購買汽油返家後，除取出打火機佯裝欲點燃之態，並有故意潑灑汽油
    等行為足堪認定。被告辯稱伊沒有潑灑汽油，是因蓋子掉下來，發生爭執時始溢
    出來的云云，顯係卸責之詞，要難採信。
  (二)被告係基於放火或恐嚇之犯意而為上述行為：
  1.被告在九十三年七月十四日與戊○○、乙○○口角後揚言要買汽油將戊○○、乙○○燒死，旋即出外購買汽油乙節，業據證人戊○○於偵、審中證述明確（見偵
    查卷第二四、本院卷第七二頁）；又被告購買汽油返家後，手持打火機佯裝欲點
    燃之態，並對戊○○房內之傢俱及戊○○潑灑汽油之動作（未有點燃之行為）等
    節，已如前述，然被告前揭行為或可能係預備或著手放火之舉，亦可能僅係單純
    揚言放火燒屋之恐嚇行為，非當然得以遽認其有放火之意思。而被告為前述舉動
    之際，所存意欲究係放火或恐嚇，乃其個人主觀意思，僅能依當時及事後之相關
    客觀情事而為認定，合先敘明。
  2.被告與戊○○、乙○○係夫妻、父子之至親關係，渠等係因細故發生口角爭執，
    彼此並無何深仇大恨或重大糾葛，乃被告與證人戊○○、乙○○一致供認之事實
    ，則被告是否因偶發之細故即頓萌放火燒燬供渠與家人平日賴以居住之建築物或
    可能同時危害其個人與至親妻、子生命之意思，實非無疑。
  3.被告於買得汽油返家後，進入戊○○臥房前，戊○○與乙○○均在其個人房間內
    ，被告有充份時間得在客廳或住宅其他地點潑灑汽油，引燃火焰而燒燬房屋，惟
    其並未趁戊○○與乙○○不知情之情況下，趁隙點燃汽油，已難認為有放火燒燬
    房屋之故意。況被告於進入戊○○臥房後，迄乙○○聞聲進入搶奪汽油前至少有
    五秒時間等情，亦據證人乙○○於本院審理時證述明確（見本院卷第七十八頁）
    ，縱使被告先後有與戊○○、乙○○一同搶奪汽油桶之情事，惟被告既已將打火
    機握持手中，若其果有放火之犯意，於一秒內即可完成點火之動作，被告竟亦未
    引燃打火機，實難認其有何放火之意圖。
  (三)綜上各情以觀，被告手持打火機在戊○○臥室內之床墊及走道上潑灑汽油之舉，
    意在恫嚇，應無放火燒燬房屋之意圖甚明，從而本件被告恐嚇危害安全犯行之事
    證已臻明確，洵堪認定，應依法論科。
  (四)又被告於偵訊中即自陳：伊於案發當日前酒後意識狀態尚可，知道自己在做何事
    等語（見偵查卷第二五頁），且證人甲○○、吳全榮並於本院審理中分別證稱：
    伊看不出被告有喝醉的跡象等語（見本院卷第六二頁）；回到派出所時沒看到被
    告臉紅紅的，走路有點搖晃但不明顯等語（見本院卷第六七頁），參以被告當日
    能自行騎乘機車前往加油站購買汽油等情綜合觀之，堪認被告行為時及嗣後製作
    警詢筆錄時之意識狀態均屬正常，是縱始被告於當日行為前曾經飲酒，其意思與
    行為判斷能力亦認未受影響，附此敘明。
四、核被告丙○○所為，係犯刑法第三百零五條之恐嚇危害安全罪。公訴意旨認被告
    係犯刑法第一百七十三條第三項、第一項之放火未遂罪，尚有未洽，惟其客觀事
    實既係單一，應變更其起訴法條。又被告與被害人間具有夫妻及父子關係，其以
    加害生命之事，恐嚇他人，致生危害於安全，而成立恐嚇危害安全罪，自屬家庭
    暴力防治法第二條第二項所稱之家庭暴力罪。爰審酌被告因細故與家人爭吵，竟
    以潑灑汽油、佯裝點燃等激烈手段恫嚇家人，其犯罪手法除極可能造成家人傷亡
    、住宅燬敗外，亦有波及鄰近住戶生命財產之危險。並參酌被告犯罪後坦認大部
    分犯行等一切情狀，量處如主文所示之刑。末查，被告前未曾受有期徒刑以上刑
    之宣告，有臺灣高等法院被告全國前案紀錄表在卷可按，其因一時失慮，致罹刑
    典，經此偵審程序及刑之宣告，以及經羈押二月又七日後，應知警惕而信無再犯
    之虞，本院認所宣告之刑以暫不執行為適當，併予宣告緩刑五年，並依家庭暴力
    防治法第三十條第一項之規定，諭知緩刑期內付保護管束。至扣案之裝有汽油之
    塑膠桶一個及打火機一個，係被告所有且供犯罪所用之物，業據被告供承在卷，
    爰依刑法第三十八條第一項第二款之規定宣告沒收。
據上論斷，應依刑事訴訟法第二百九十九條第一項前段、第三百條，家庭暴力防治法
第三十條第一項，刑法第十一條前段、第三百零五條、第七十四條第一款、第三十八
條第一項第二款，罰金罰鍰提高標準條例第一條前段，判決如主文。
本案經檢察官陳本良到庭執行職務
中      華      民      國    九十三    年      十      月     二十     日
                                    臺灣臺南地方法院刑事第三庭
                                        審判長法  官   陳欽賢
                                              法  官   卓穎毓
                                              法  官   莊玉熙
右正本證明與原本無異。
如不服本判決，應於判決送達後十日內向本院提出上訴狀( 應附繕本 )。
                                              書記官   陳靜娟
中      華      民      國    九十三    年     十一   月      十六     日
附錄本案論罪科刑法條：
刑法第三百零五條：
以加害生命、身體、自由、名譽、財產之事，恐嚇他人，致生危害於安全者，處二年
以下有期徒刑、拘役或三百元以下罰金。
